【裁判字號】    95,台上,4669
【裁判日期】    950824
【裁判案由】    違反麻醉藥品管理條例
【裁判全文】
最高法院刑事判決            九十五年度台上字第四六六九號
    上  訴  人  甲○○
    選任辯護人  盧世欽律師
    上  訴  人  乙○○
                        41弄.
上列上訴人等因違反麻醉藥品管理條例案件，不服台灣高等法院
台南分院中華民國九十五年四月十二日第二審更審判決（九十四
年度重上更(四)字第四一七號，起訴案號：台灣台南地方法院檢察
署八十七年度偵字第二三三０號），提起上訴，本院判決如下：
    主  文
原判決撤銷，發回台灣高等法院台南分院。
    理  由
本件原判決認定上訴人甲○○（綽號「川仔」、或「川哥」）曾
於民國八十五年間，因賭博罪經第一審法院判處有期徒刑六月確
定，於八十六年四月八日執行完畢；上訴人乙○○（綽號坤仔）
曾於八十一年間，因犯違反麻醉藥品管理條例罪，經同法院判處
有期徒刑六月確定，於八十二年二月十八日易科罰金執行完畢。
上訴人甲○○、乙○○二人（下稱上訴人二人）基於意圖營利販
賣化學合成麻醉藥品安非他命之概括犯意聯絡，自八十六年十二
月間起至八十七年一月底止，連續多次向林宏明（另案審理，警
方自監聽中已查悉林某涉嫌犯行）購入大量安非他命後，在台南
縣官田鄉隆本村三二三之二號甲○○所經營之「五二０電動遊藝
場」，以該遊藝場內0000000、0000000電話或以
0000000000之行動電話作為販售安非他命之聯絡工具
，使用「糖」、「甜的」、「東西」、「車」、「那個」等暗語
代表化學合成麻醉藥品，連續販賣安非他命與綽號姓名年籍不詳
之成年人「勇仔」、「順仔」（販賣以上二人部分、次數、重量
均不詳）；甲○○承上開販賣安非他命之概括犯意，亦販賣予黃
淑燕（約三、四次、每次一錢重之安非他命價額新台幣（下同）
六千元）施用，許某又於八十七年元月間某日在上址，以一次一
包一錢重、價額六千元販賣安非他命予謝國賓（黃淑燕之男友，
另案審理）。乙○○於上開時間內借住甲○○之遊藝場，與甲○
○基於販賣安非他命之概括犯意聯絡，除連續多次為甲○○接聽
購買毒品者之電話，將他人欲購買安非他命之意思轉告甲○○，
介紹他人（綽號「順仔」之朋友）向甲○○購買安非他命外，尚
將安非他命轉交或取交買主，將價金交付甲○○，以取得甲○○
免費提供其於通緝期間藏匿於「五二０遊藝場」及免費提供其安
非他命吸食之利益。嗣於八十七年元月二十六日經警在「五二０
電動遊藝場」查獲等情，因而撤銷第一審不當科刑判決，改判論
處上訴人二人共同連續非法販賣化學合成麻醉藥品，均累犯罪刑
，固非無見。
惟查：(一)證人黃淑燕於原審法院經法官訊問：「你是否在場聽到
謝國賓打電話給（向）甲○○買毒品（指安非他命）？」時，答
稱：「我是沒當場聽到，是謝國賓在閒聊時說的。」等語（見原
審重上更(三)字卷第一四八頁），依黃淑燕該項證詞，則其聽聞謝
國賓轉述曾經向甲○○購買安非他命之證詞，乃屬傳聞證詞，自
難採為證據。又謝國賓於原審法院亦否認有向甲○○購買安非他
命毒品之事實（見同上卷第二三八頁），究有無其他積極證據足
資證實甲○○有被訴於八十七年一月間出售安非他命一包予謝國
賓之犯行？原審未詳予查明，遽以黃淑燕上揭傳聞證詞，認定甲
○○有該被訴犯行之證據，自有未合。(二)原判決事實就上訴人二
人販賣安非他命予「勇仔」、「順仔」以及販賣該毒品（當時經
衛生機關認定係化學合成麻醉藥品）予黃淑燕之次數，均未明確
認定，就販賣予「勇仔」、「順仔」部分，認定「次數不詳」，
就販賣黃淑燕部分，認定「約三、四次」，均有未合。按依乙○
○於警訊及檢察官偵查中之陳述，似僅足以認定上訴人二人有販
賣安非他命予「勇仔」、「順仔」之行為，因乙○○當時並未供
稱其次數，倘無積極證據足以證明上訴人二人販賣安非他命予「
勇仔」、「順仔」之次數各為二次以上，是否應認定各僅為一次
？至於甲○○經手販賣安非他命予黃淑燕之次數，倘無證據足資
證實係屬四次，是否應認定為三次，而非三、四次？又甲○○經
手販賣安非他命予黃淑燕之行為，乙○○是否亦有參與共同實施
犯罪？原判決於事實欄記載亦未臻明確。原審就上揭事實疑點，
未詳予查明，而僅為籠統之認定，致本院無從為適用法律是否適
當之判斷，自有未合。(三)原判決事實記載上訴人二人販賣安非他
命之犯行於八十七年一月二十六日即為警察在五二０電動遊藝場
查獲，則其二人犯上揭犯行之時間似僅至八十七年一月二十六日
被警察查獲為止，原判決沿襲起訴書記載，認其二人犯罪時間至
八十七年一月底為止，亦有未洽。倘認上訴人二人上揭犯行僅至
八十七年一月二十六日為止，公訴意旨起訴上訴人二人之連續販
賣化學合成麻醉藥品之犯行，是否有部分不能證明，而應就該部
分於理由欄為不另為無罪之諭知？原判決未詳查審酌及此，亦有
未合。上訴人二人上訴意旨指摘原判決不當，均非無理由，應認
原判決仍有撤銷發回更審之原因。又上訴人二人行為後，麻醉藥
品管理條例已有修正，刑法第五十六條連續犯規定亦已刪除，更
為審判時應注意依修正後刑法第二條第一項規定為上揭新舊法律
之比較適用，量刑時並應審酌上揭條例對於販賣化學合成麻醉藥
品犯罪之處罰，較毒品危害防制條例規定之處罰為輕之情形，妥
適量刑。附此明。
據上論結，應依刑事訴訟法第三百九十七條、第四百零一條，判
決如主文。
中    華    民    國  九十五  年    八    月  二十四  日
                      最高法院刑事第九庭
                          審判長法官  陳  正  庸
                                法官  賴  忠  星
                                法官  王  居  財
                                法官  林  開  任
                                法官  林  立  華
      本件正本證明與原本無異
                                      書  記  官
中    華    民    國  九十五  年    九    月    一    日
                                                      Ｅ


司法院資訊處製作；財團法人民間司法改革基金會備份。
